【裁判字號】    88,訴,973
【裁判日期】    890925
【裁判案由】    偽造文書等
【裁判全文】
臺灣板橋地方法院刑事判決                          八十八年度訴字第九七三號
    公  訴  人  臺灣板橋地方法院檢察署檢察官
    被      告  己○○
右列被告因偽造文書等案件，經檢察官提起公訴（八十七年度偵字第二二二八七號）
，本院判決如左：
    主      文
己○○無罪。
    理      由
一、公訴意旨略以：被告己○○係址設臺北縣新莊市○○路二０七巷六號五樓榮立企
    業有限公司（下簡稱榮立公司）之板模包工，明知黃金玉、張文雄、彭陳錦慧、
    葉富雄、江忠雄、陳春傳、林明德及胡武勝等八人，於民國八十三年間未在該公
    司任職，竟意圖以不正當之方法，幫助榮立公司逃漏稅捐，而基於概括之犯意，
    連續自八十三年一月起至十二月止，虛列黃金玉等八人為榮立公司員工，並偽造
    切結書及說明書使其等在榮立公司領得薪資合計新台幣（下同）一百八十萬元，
    榮立公司憑此不實之事項製作各類所得扣繳暨免扣繳憑單，向財政部台灣省北區
    國稅局台北縣分局申報稅捐，足生損害於黃金玉、張文雄、彭陳錦慧、葉富雄、
    江忠雄、陳春傳、林明德、胡武勝及稅捐稽徵機關對於課徵稅捐之正確性，因認
    被告涉有刑法第二百十條、第二百十五條、第二百十六條之偽造文書罪嫌及稅捐
    稽徵法第四十三條第一項之幫助逃漏稅捐罪嫌云云。
二、按犯罪事實應依證據認定之，無證據不得推定其犯罪事實，又不能證明被告犯罪
    或其行為不罰者，應諭知無罪之判決，刑事訴訟法第一百五十四條、第三百零一
    條第一項分別定有明文。次按認定不利於被告之事實，須依積極證據，茍積極之
    證據本身存有瑕疵而不足為不利於被告事實之認定，即應為有利於被告之認定，
    更不必有何有利之證據，而此用以證明犯罪事實之證據，猶須於通常一般人均不
    至於有所懷疑，堪予確信其已臻真實者，始得據以為有罪之認定，倘其證明尚未
    達到此一程度，而有合理性之懷疑存在，致使無從為有罪之確信時，即應為無罪
    之判決，此有最高法院八十二年度臺上字第一六三號判決、七十六年度臺上字第
    四九八六號、三十年度上字第八一六號等判例意旨可資參照。
三、訊據被告己○○堅決否認有何犯行，辯稱：伊於八十三年間經人介紹赴榮立公司
    承包之翰林苑工程工地從事板模工作，伊並召集三、四位朋友一同工作，事後伊
    據實提供工資表及身分證影本予甲○○，未交付印章予甲○○，至榮立公司虛報
    薪資事，伊毫無所悉，亦未曾參與或為任何幫助等語；公訴人認被告涉有前揭犯
    嫌，無非以榮立公司負責人甲○○及其職員乙○○之指證，為主要論據。
四、經查：證人即榮立公司負責人雖指陳榮立公司於申報八十三年間稅捐時，所虛列
    之工人工資係被告己○○提供相關資料所致云云，惟其於偵查中僅稱係被告己○○拿黃金玉等八人的身分證及資料供其申報（見八十七年度偵字第六六三三號偵
    查卷第七十一頁反面），於本院審理時則謂：「到工程結束後，才向他拿身分證
    影印本，沒有切結書。己○○在工程結束後給我身分證影印本，約在八十四年一
    月初交給我的，他給我身分證影印本及印章，沒有給的印章我自己去刻。」，旋
    又稱：「我向他們要工資表，被告交給我切結書。」（均見八十八年六月二十二
    日訊問筆錄），足見證人甲○○之證言前後不一，非無瑕疵可指，已難遽信，況
    就被告承包工作之金額，證人甲○○證稱近二百萬元（見八十八年六月二十二日
    訊問筆錄），則被告有無虛增發放薪資達一百八十萬元之譜，幫助榮立公司逃漏
    稅捐之動機，即值斟酌，蓋因此逃漏稅捐而直接獲益者，厥為榮立公司及其經營
    者甲○○，倘被告從中無何獲益，所承包工程之規模僅不到二百萬元之數，豈有
    甘犯刑章，為幫助榮立公司逃漏稅而浮報發放薪資達一百八十萬元之理，然遍閱
    全案卷證，未見有何被告因幫助榮立公司逃漏稅而獲有何利益之事證可供調查，
    亦無人供證被告為何幫助榮立公司逃漏稅，顯無證據證明被告因幫助榮立公司逃
    漏稅捐獲益，其既乏幫助他人逃漏稅捐之實益及動機，所辯無何提供不實資料幫
    助他人逃漏稅，即難遽斥為虛妄而不予斟酌。另證人乙○○固附和甲○○之證言
    ，指稱榮立公司虛列之薪資資料係被告所提供，然證人乙○○為榮立公司職員，
    與甲○○間有僱用關係，亦據證人乙○○陳明（見八十七年度偵字第六六三三號
    偵查卷第八十九頁反面），與系爭待證事項有利害關係無疑，其證言不無偏頗之
    虞，已難逕予採信，矧其證言就被告於何時、地提供何種資料或證件予甲○○報
    稅，皆付諸闕如（見八十七年度偵字第六六三三號偵查卷第八十九至第九十頁）
    ，其有無親睹被告提供不實資料供甲○○報稅，要屬可疑，尤難信其證言與事實
    相符，自無從資為擔保甲○○不利於被告證言無訛之憑據。又被告就其承包工程
    ，核實轉發薪資予其僱用之工人之事實，分據證人丙○○、丁○○、戊○○結證
    明確（見本院八十八年七月十五日訊問筆錄），與被告所辯無何扞格；此外，卷
    內切結書及申報資料等書證，其上無何被告經手之記載或跡證，亦不足資為不利
    於被告事實認定之依據。
五、綜上，公訴人所舉事證，非無瑕疵可指，未足排除合理之懷疑，堪予確信被告確
    有偽造文書及幫助逃漏稅捐等行為，揆諸首開法條規定及說明，本件核屬不能證
    明被告犯罪，即應為無罪之諭知，以昭審慎。
據上論結，應依刑事訴訟法第三百零條第一項，判決如主文。
本案經檢察官洪家原到庭執行職務。
中       華       民       國     八十九    年    九    月     二十五   日
                                  臺灣板橋地方法院刑事第六庭
                                      法  官  蔡  新  毅
右正本證明與原本無異。
如不服本判決，應於判決送達後十日內，向本院提出上訴狀，上訴於臺灣高等法院。
                                      書記官  謝  麗  秋
中       華       民       國     八十九    年    九    月     二十五   日


司法院資訊處製作；財團法人民間司法改革基金會備份。
